【裁判字號】    99,交上易,86
【裁判日期】    990430
【裁判案由】    過失致死
【裁判全文】
臺灣高等法院刑事判決                99年度交上易字第86號
上  訴  人  臺灣桃園地方法院檢察署檢察官
上  訴  人
即  被  告  甲○○
上列上訴人因過失致死案件，不服臺灣桃園地方法院98年度審交
易字第225號，中華民國99年1月15日第一審判決（起訴案號：臺
灣桃園地方法院檢察署98年度偵字第5154號），提起上訴，本院
判決如下：
    主  文
上訴駁回。
    事  實
一、甲○○於民國97年11月3日上午7時45分許，騎乘牌照號碼為
    MP5-456 號重型機車，沿桃園縣八德市○○路由中壢往八德
    方向行駛，此地速限50公里，於行經廣福路962 號前時，本
    應注意車前狀況，隨時採取必要之安全措施，行車速度應依
    標誌之規定，且依當時天候晴朗，日間有自然光線，視距良
    好，柏油路面乾燥、無缺陷、無障礙物，又無不能注意之情
    事，竟疏未注意及此，貿然超越速限，以每小時55至60公里
    之速度行駛，適有由廣福路往八德方向外側路肩由東往西方
    向穿越車道之行人蔡清茂，亦未注意於非禁止穿越之路段穿
    越道路時，仍應看清左右來車，確定並無任何來車時，始能
    穿越道路，卻仍貿然橫越該路段，致超速行駛而來之甲○○
    所騎乘之機車與蔡清茂發生碰撞，造成蔡清茂受有頭部外傷
    顱內出血併胸部鈍挫傷，經送醫急救，仍因神經性休克，於
    同日上午10時3 分不治死亡。而甲○○於車禍肇事後，犯罪
    未被發覺前，即向據報至醫院處理車禍事故之警員蘇家慶表
    示其為肇事車輛之駕駛人，自首而接受裁判。
二、案經甲○○自首暨蔡清茂配偶賴李碧瓊及其女丙○○訴由臺
    灣桃園地方法院檢察署檢察官偵查起訴。
    理  由
一、證據能力：檢察官及被告就後引證據之證據能力，均不爭執
    ，而同意作為證據（本院卷第22頁背面），且觀其製作取得
    之情形，並無違法或不當之情狀，依刑事訴訟法第159條之5
    規定，均有證據能力，合先敘明。
二、訊據上訴人即被告，對於上開時地超速駕車，撞上違規穿越
    道路之行人蔡清茂，致蔡某受傷送醫不治死亡等情，坦承不
    諱，核與告訴人丙○○、乙○○○指訴相符，且被害人確因
    本件車禍死亡，有行政院衛生署桃園醫院診斷證明書、相驗
    筆錄、臺灣桃園地方法院檢察署相驗屍體證明書、檢驗報告
    書等在卷可參（相驗卷第12-13頁，第30-43頁），此外並有
    道路交通事故現場圖、道路交通事故調查報告表（一）、（
    二）、現場照片18張、監視器翻拍照片5 張及相驗照片17張
    等在卷可佐（相驗卷第19-29頁，第44-52頁，此部份事實，
    堪予認定。
三、汽車行駛時，駕駛人應注意車前狀況，並隨時採取必要之安
    全措施。行車速度，依速限標誌或標線之規定，道路交通安
    全規則第93條，第94 條第3項分別定有明文。又在未設行人
    穿越設施，亦非禁止穿越之路段穿越道路時，應注意左右無
    來車，始可小心迅速穿越，同規則第134條第6款亦有明文。
    本件被告駕車超越當地五十公里之速限，疏未注意車前狀況
    ，且依當時天候晴朗，日間有自然光線，視距良好，柏油路
    面乾燥、無缺陷、無障礙物等情，並無不能注意之情況，以
    致撞上過馬路亦有疏忽之被害人，則被告之行為自有過失，
    臺灣省桃園縣區車輛行車事故鑑定委員會98年5 月15日桃縣
    行字第0985201650號函暨鑑定意見書、臺灣省車輛行車事故
    覆議鑑定委員會98年11月17日覆議字第0986204272號函，均
    同此認定（偵卷第8-10頁，原審卷第92頁）。而被害人因本
    件車禍死亡，則其死亡與被告之過失行為間，自有相當因果
    關係。至於被害人雖亦有過失，然無解於被告之罪責。另告
    訴代理人稱：依案發現場監視器光碟顯示被害人在通過系爭
    路段時，確有左右張望，確認並無來車時，才通過路口，足
    認被害人已盡注意義務，並無過失乙節。惟查，案發路段雖
    非禁止穿越之路段，然對於任何使用該路段之駕駛人而言，
    「行人橫越非交叉路口之路段」，仍係一個突發、變異之狀
    態，因此，為安全計，行人應特別注意該路段之全部行車動
    態，更應預留較長之穿越時間，始能留給來車較長之反應時
    間及反應距離，行人亦可因此在來車行駛而來時，有更充足
    之時間做保護之舉措。觀諸現場監視光碟所示：縱被害人在
    橫越該路段前，確有向左張望一下，惟即進入馬路，隨即遭
    被告所駕駛之車輛撞擊等情，有本院勘驗筆錄在卷可參（本
    院卷第38頁），據此，本件肇事之原因，除被告上開超速行
    駛之過失駕駛行為外，被害人當時並未正確判斷來車狀況，
    並未充分預留來車及己身反應之距離與時間，難辭過失責任
    。是上開車禍鑑定鑑定意見：「一、行人蔡清茂穿越道路時
    ，未注意左右來車動態小心穿越，為肇事主因。二、甲○○
    駕駛重機車，未充分注意車前狀況，為肇事次因」，應無不
    合，告訴代理人此部份所指，尚有誤會。
四、核被告所為，係犯刑法第276條第1項過失致死罪。被告於車
    禍肇事後，犯罪未被發覺前，即向據報至醫院處理車禍事故
    之警員蘇家慶表示其為肇事車輛之駕駛人，自首而接受裁判
    等情，有桃園縣政府警察局道路交通事故肇事人自首情形紀
    錄表在卷可參（相驗卷第15頁），應依刑法第62條規定，減
    輕其刑。
五、原審以事證明確，應適用刑事訴訟法第299條第1項前段、第
    27 3條之1第1項、第310條之2、第454條第1項，刑法第276
    條第1項、第41條第1項前段、第62條前段，刑法施行法第1
    條之1第1項、第2項前段，量處被告有期徒刑六月，並諭知
    易科罰金折算標準。核無不合。檢察官上訴略以：被告過失
    較重，原審量刑過輕等語，被告上訴略以：被害人過失較重
    ，且被告係自首，原審量刑過重等語。然原審既已衡諸本件
    車禍，被告及被害人均有過失，及綜合過失之輕重，並被告
    犯後因賠償金額問題，未能與被害人家屬達成民事和解等情
    ，難認原審量刑有失重或失輕之情形，是上訴均難認有理由
    ，應予駁回。
據上論斷，應依刑事訴訟法第368條，判決如主文。
本案經檢察官游明仁到庭執行職務。
中    華    民    國    99    年    4     月    30    日
                  刑事第十八庭審判長法  官  吳鴻章
                                    法  官  汪梅芬
                                    法  官  周政達
以上正本證明與原本無異。
不得上訴。
                                    書記官  廖純瑜
中    華    民    國    99    年    4     月    30    日
附錄：本案論罪科刑法條全文
中華民國刑法第276條第1項
因過失致人於死者，處2年以下有期徒刑、拘役或2千元以下罰金
。

司法院資訊處製作；財團法人民間司法改革基金會備份。
